臺灣桃園地方法院民事簡易判決　　　　 110年度桃簡字第69號
　
原　　　告　徐智煌　
訴訟代理人　徐曉萱　


被　　　告　王竣埔　
兼　上一人
訴訟代理人　王在義　
　
上列當事人間請求返還借款事件，本院於民國110 年9 月10日言
詞辯論終結，判決如下：
    主    文
被告王竣埔應給付原告新臺幣壹拾玖萬元，及自民國一百零九年
十二月一日起至清償日止，按週年利率百分之十六計算之利息。
原告其餘之訴駁回。
訴訟費用由被告王竣埔負擔。
本判決第一項得假執行。
    事實及理由
壹、程序方面
    按「訴狀送達後，原告不得將原訴變更或追加他訴。但有下
    列各款情形之一者，不在此限：……⒊擴張或減縮應受判決
    事項之聲明者」，民事訴訟法第255 條第1 項第3 款定有明
    文。本件原告原起訴請求：「被告應給付原告新臺幣（下同
    ）19萬5,000 元，及自民國108 年12月1 日起至清償日止，
    按週年利率20% 計算之利息。」，嗣於110 年9 月10日變更
    聲明為：「被告應給付原告19萬元，及自109 年12月1 日起
    至清償日止，按週年利率16% 計算之利息。」（見本院卷第
    47頁），核其所為係減縮應受判決事項之聲明，依上開規定
    ，應予准許。
貳、實體方面
一、原告主張：被告王竣埔自107 年11月起，陸續向原告借款，
    金額共計40萬元，借款利息約定為週年利率20％，並約定清
    償日為109 年11月30日。嗣被告王竣埔不久後就去向不明，
    經第三人居間協調後，被告王在義即同意與被告王竣埔共同
    承擔積欠原告之借款債務，並於108 年10月15日清償20萬5,
    000 元，復於109 年11月17日再給付5000元，被告王在義又
    清償10,000元。詎被告嗣後均未依約還款，復經原告催討均
    未置理。為此，爰依消費借貸之法律關係提起本訴等語。並
    聲明：被告應給付原告19萬元，及自109 年12月1 日起至清
    償日止，按週年利率16% 計算之利息。
二、被告則以：否認原告之請求，被告王竣埔被威脅，被告王在
    義才幫被告王竣埔清償21萬元等語，資為抗辯。並聲明：原
    告之訴駁回。
三、本件原告主張：被告王竣埔自107 年11月起，陸續向原告借
    款，金額共計40萬元，借款利息約定為週年利率20％，並約
    定清償日為109 年11月30日，業已清償21萬元等情，業據原
    告提出借據為證，且為被告所不爭執，堪信為真實。
四、原告再主張：被告王在義同意與被告王竣埔共同承擔積欠原
    告之借款債務，然未依約還款，並請求被告返還19萬元等情
    ，則為被告所否認，以前揭詞置辯。經查：
  ㈠按「當事人主張其意思表示係因被詐欺或被脅迫而為之者，
    應就其被詐欺或被脅迫之事實，負舉證之責任。」（最高法
    院21年上字第2012號判例要旨參照）。又倘因被脅迫而為意
    思表示者，依照民法第92條之規定，表意人係得撤銷其意思
    表示，在未依法撤銷前尚非當然無效。本件被告辯稱其係遭
    原告脅迫云云，揆諸前揭說明，自應由被告就此事實負舉證
    責任。然被告迄至本院言詞辯論終結前，未能提出證據舉證
    以實其說，是被告所辯，自非可採。
  ㈡次按第三人與債權人訂立契約承擔債務人之債務者，其債務
    於契約成立時，移轉於第三人；又第三人與債務人訂立契約
    承擔其債務者，非經債權人承認，對於債權人不生效力，民
    法第300 條、第301 條分別定有明文。準此，無論係以與債
    權人或債務人訂立契約方式約定為債務承擔者，均應以該第
    三人有承擔債務之意思，且經債權人同意為必要。查原告雖
    主張被告王在義曾與簽訂單據表示與被告王竣埔共同承擔被
    告王竣埔積欠原告之借款債務云云，並提出單據為證（見本
    院卷第6 頁）。惟此為被告王在義所否認，並辯稱：被告王
    在義只是幫被告王竣埔還款，並未承擔被告王竣埔對原告之
    系爭債務等語，而觀諸上開單據係記載：「王在義先生代王
    竣埔償還徐智煌先生新臺幣貳拾萬元及利息伍仟元正，特立
    此據，以茲證明。」等語，堪認上開單據至多僅能證明被告
    王在義願代被告王竣埔清償債務20萬元及利息5,000 元而已
    ，惟代為清償債務之方式本有多種，不以債務承擔之方式為
    限，上開單據尚不足以證明王在義係以債務承擔之方式為之
    。
  ㈢再徵諸證人朱明川於本院審理時到庭證稱：「當初因為被告
    王竣埔與原告徐智煌有借款的問題，徐智煌找我約被告王在
    義到大溪龍山寺商談，當時王在義、徐智煌、我、里長老公
    王勝智在場，本來是40萬，最後說先還20萬，其餘20萬分期
    付款，沒有說要怎麼分期，但利息照算，我沒有看過他兒子
    ，徐智煌有說可以由父親處理就由父親處理，但是被告王在
    義說兒子與原告有投資，希望可以用清楚再處理，手稿好像
    是徐智煌寫的，我也不太清楚了。」等語（見本院卷第47頁
    反面），僅提及被告王在義同意幫忙還款，亦難認被告王在
    義即有承擔系爭債務之意，而原告復無法提出其他證據證明
    被告王在義已同意承擔系爭債務，是其主張被告王在義曾表
    示承擔被告王竣埔之債務，應與被告王竣埔給付借款19萬元
    云云，自非有據，並不足採。
  ㈣按「稱消費借貸者，謂當事人一方移轉金錢或其他代替物之
    所有權於他方，而約定他方以種類、品質、數量相同之物返
    還之契約」，「給付有確定期限者，債務人自期限屆滿時起
    ，負遲延責任」，「遲延之債務，以支付金錢為標的者，債
    權人得請求依法定利率計算之遲延利息。但約定利率較高者
    ，仍從其約定利率。」，民法第474 條第1 項、第229 條第
    1 項、第233 條第1 項分別定有明文。本件兩造約定被告王
    竣埔應於109 年11月30日清償借款，然被告王竣埔屆期仍未
    清償，自應於期限屆滿時起負遲延責任，故原告請求被告王
    竣埔返還投資款19萬元，及自期限屆滿之翌日即109 年12月
    1 日起至清償日止，按約定利率16% 計算之遲延利息，核無
    不合，應予准許。
五、綜上所述，原告依消費借貸之法律關係，請求被告王竣埔給
    付19萬元，及自109 年12月1 日起至清償日止，按週年利率
    16% 計算之利息，為有理由，應予准許。逾此範圍，為無理
    由，應予駁回。
六、本件係就民事訴訟法第427 條第1 項適用簡易程序所為被告
    敗訴之判決，爰依同法第389 條第1 項第3 款之規定，依職
    權宣告假執行。
七、訴訟費用負擔之依據：民事訴訟法第79條。
　
中    華    民    國   110    年    9     月    24    日
                  桃園簡易庭  法  官  汪智陽
以上正本係照原本作成。
如不服本判決，應於送達後20日內，向本院提出上訴狀並表明上
訴理由，如於本判決宣示後送達前提起上訴者，應於判決送達後
20日內補提上訴理由書（須附繕本）。
如委任律師提起上訴者，應一併繳納上訴審裁判費。
中    華    民    國   110    年    9     月    24    日
                              書記官  陳家蓁